# KELOMPOK 9 - ADW 

## Annisa Cahyani Surya

## Adisty Syawalda Ariyanto

## Leonard Andreas Napitulu

## Ryantoni Sihaloho

# Import Library 
```{r}
library(forecast)
library(tseries)
library(TSA)
library(astsa)
library(lmtest)
library(aTSA)
library(fGarch)
library(readxl)
library(xts)
library(rugarch)
```

# Import Dataset 
```{r}
# Mengimport Data 
dtbca <- read.csv("BBCA.JK.csv")
dtbca <- dtbca[,-c(2,3,4,6,7)] # Menghapus kolom ke 2,3,4,6,dan 7
```

```{r}
#Menangani missing value
dtbca$Date = as.Date(dtbca$Date, format = "%Y/%m/%d") # Dikarenkan pada data terlihat bahwa kolom date bertipe str maka diubah ke dalam date dengan format ("Tahun-bulan-tanggal")
dates = data.frame(Date = seq(as.Date('2013-01-02'), as.Date('2023-11-30'), by ='days'))
allbca <- merge(dtbca,dates,by="Date", all = T) # menggabungkan data dtbca sebelumnya dengan, data dates diurutkan berdasar Date 
dtbca <-na.locf(allbca, fromLast = FALSE)
kableExtra::kable(head(dtbca, 10) , caption = 'Subset Data Harian Harga Saham')
```

```{r}
# Mengubah data menjadi tseries 
saham_bca <- ts(dtbca$Close, frequency = 365, start = c(2013,2)) # mengubah kolom dtbca menjadi series dengan frequency menunjukan bahwa data yg diamati dalam harian, dimulai dari 2013 tanggal 2 Januari 
saham_bca
```

```{r}
# Plot tseries 
plot(saham_bca, main = "Subset Data Harian Harga Saham BCA", ylab="Saham Harian Bank BCA")
```
Analisis : Dari plot yang ditampilkan diatas, dapat dilihat bahwa ada pola trend menaik dari data Saham Harian BCA Tahun 2013-2023 yang digunakan, sehingga data tidak stationer dalam mean (rataan). Selanjutnya, dilakukan pengecekan stationeritas. 


# Cek Kestasioneran Data
```{r}
par(mfrow=c(1,2))
acf(saham_bca, main = "ACF Plot for AR(p)")
pacf(saham_bca, main = "PACF Plot for MA(q)")
```

```{r}
adf.test(saham_bca) # Plot ACF dan PACF diatas menunjukan data, tidak stationer, maka akan dibuktikan dengan adf test 
```

Analisis : Hasil menunjukkan bahwa P−value hasil uji tersebut lebih besar dari alpha= 0.05, sehingga terima H1. Artinya, pada taraf nyata 5% *tidak cukup bukti* untuk menyatakan bahwa data stasioner.

# Differencing
```{r}
saham.diff<-diff(saham_bca) 
```

# Uji kembali kestasioneran
```{r}
par(mfrow=c(1,2))
acf(saham.diff, main = "ACF Plot for AR(p)")
pacf(saham.diff, main = "PACF Plot for MA(q)")
```

```{r}
adf.test(saham.diff)
```

Analisis : Setelah dilakukan differencing(1), berdasarkan ADF Test nilai p-value < alpha - 0,05. Sehingga, pada taraf nyata 5% *cukup bukti* untuk menyatakan bahwa data stasioner.


```{r}
# plot setelah stationer 
plot(saham.diff, main = "Subset Data Harian Harga Saham BCA", ylab="Saham Harian Bank BCA" )
```


# ARIMA 
## Penentuan Ordo
```{r}
# Identifikasi Model ARIMA dengan ACF, PACF, dan EACF
acf(saham.diff, main="ACF data harga saham")
```

```{r}
pacf(saham.diff, main="PACF data harga saham")
```

```{r}
eacf(saham.diff)
```

Analisis : Berdasarkan plot di atas, didapatkan kandidat model ARIMA sebagai berikut: ARIMA(0,1,1) ARIMA(0,1,2) ARIMA(1,1,2) ARIMA(2,1,2) ARIMA(3,1,2)

## Pemilihan Model Terbaik 
```{r}
model1 <- arima(saham.diff,order = c(0,1,1))
model1
```

```{r}
model2 <- arima(saham.diff,order = c(0,1,2))
model2
```

```{r}
model3 <- arima(saham.diff,order = c(1,1,2))
model3
```

```{r}
model4 <- arima(saham.diff,order = c(2,1,2))
model4
```

```{r}
model5 <- arima(saham.diff,order = c(3,1,2))
model5
```


```{r}
Model <- c("ARIMA (0,1,1)","ARIMA (0,1,2)","ARIMA (1,1,2)","ARIMA (2,1,2)","ARIMA(3,1,2)")
AIC <- c(model1$aic,model2$aic,model3$aic,model4$aic,model5$aic)
Akurasi <- data.frame(Model,AIC)
kableExtra::kable(Akurasi)
```

```{r}
paste("Model yang terbaik berdasarkan akurasi adalah model",Akurasi$Model[which.min(Akurasi[,"AIC"])])
```
## Penentuan Menggunakan Auto ARIMA
```{r}
auto.arima(saham_bca,trace = T)
```

# Penentuan Model Terbaik

```{r}
# Pengecekan Ulang 
model01 <- arima(saham.diff, order=c(0,1,1)) #intersep signifikan
coeftest(model01)
```
Analisis : Dari pendugaan model terbaik ARIMA yang dilakukan, model pada percobaan dengan nilai AIC terkecil sama dengan model terbaik ARIMA yang ditentukan dari auto.arima. 

```{r}
# Pengecekan Ulang 
model02 <- arima(saham.diff, order=c(0,1,2)) #intersep signifikan
coeftest(model02)
```

```{r}
Model <- c("ARIMA (0,1,1)","ARIMA (0,1,2)")
AIC <- c(model01$aic, model02$aic)
Akurasi <- data.frame(Model,AIC)
kableExtra::kable(Akurasi)
```


# Uji Diagnostik Model
##  Analisis Sisaan Model Tentatif Arima(0,1,2)
```{r}
data_sisaan <- model02$residuals
tsdiag(model02)
```

```{r}
checkresiduals(model02$residuals)
```


## Uji Q-Q Norm 
```{r}
qqnorm(model02$residuals)
qqline(model02$residuals)
```

# Uji Normal
```{r}
jarque.bera.test(data_sisaan)
```

```{r}
Box.test(data_sisaan, type = "Ljung") 
```

```{r}
t.test(data_sisaan, mu = 0, conf.level = 0.95) 
```

# ARCH 

```{r}
arch.test(model02)
```

# Model ARCH 

```{r}
#ARCH(1)
arch1 = garchFit(~ arma(0,2)+garch(1,0), data = saham.diff, trace = F )
summary(arch1)
```


```{r}
#ARCH(2)
arch2 = garchFit(~ arma(0,2)+garch(2,0), data = saham.diff, trace = F )
summary(arch2)
```

```{r}
#ARCH(6)
arch6 = garchFit(~ arma(0,2)+garch(1,0), data = saham.diff, trace = F )
summary(arch6)
```
Analisis : Dari ketiga model ARCH yang kita cobakan, nilai p-value dari LM Arch Test menunjukan kurang dari (<) alpha = 0,05. Hal ini mengartikan bahwa data ketiga model diatas belum cukup baik untuk digunakan dalam prediksi model ARCH. 


```{r}
#ARCH(7)
arch7 = garchFit(~ arma(0,2)+garch(7,0), data = saham.diff, trace = F )
summary(arch7)
```

```{r}
#ARCH(8)
arch8 = garchFit(~ arma(0,2)+garch(8,0), data = saham.diff, trace = F )
summary(arch8)
```

# Prediksi Nilai Saham dengan Model ARCH 
```{r}
# Prediksi pada tanggal 1 Desember 2023 
predict(arch8, n.ahead=5, plot=TRUE, nx=366)
```
